【裁判字號】    90,易,830
【裁判日期】    901105
【裁判案由】    違反就業服務法
【裁判全文】
臺灣臺南地方法院刑事判決                            九十年度易字第八三號
    公  訴  人  臺灣台南地方法院檢察署檢察官
    被      告  丙○○
右列被告因違反就業服務法案件，經檢察官提起公訴（九十年度偵字第二七八二號)
，本院判決如左：
    主  文
丙○○無罪。
    理  由
一、公訴意旨略以：被告丙○○係設址在台南縣永康市○○○路二四七號之「筑康小
    館」負責人，明知外國人未經許可，不得在本國工作，竟於民國九十年一月十七
    日起，以每日新台幣五百二十八元之代價，非法僱用他人合法申請引進之印尼籍
    勞工甲○○○○ＩＨ，至上址從事洗菜、洗碗等工作。嗣於同年月十九日晚上七
    時三十分許，在上開工作地點，為警當場查獲，因認被告丙○○違反就業服務法
    第五十三條第三款之規定，應依同法第五十八條第一項前段論處等語。
二、按犯罪事實應依證據認定之，無證據不得推定其犯罪事實。又不能證明被告犯罪
    者，應諭知無罪之判決，刑事訴訟法第一百五十四條、第三百零一條第一項分別
    定有明文。另事實之認定應憑證據，如未能發現相當證據，或證據不足以證明，
    自不能以推測或擬制之方法，以為裁判基礎。又認定犯罪事實，所憑之證據，雖
    不以直接證據為限，間接證據亦包括在內，然無論直接或間接證據，其為訴訟上
    之證明，須於通常一般之人均不致於有所懷疑，而得確信其為真實之程度者，始
    得據之為有罪之認定，倘其證明尚未達到此一程度，而有合理懷疑之存在時，即
    無從為有罪之認定，最高法院分別著有四十年台上字第八六號判例、七十六年台
    上字第四九八六號判例可資參照。
三、本件訊據被告蔡仁甫堅決否認有何違反就業服務法之犯行，辯稱：伊妻子乙○○
    （原名柯雅蓉）於八十九年六月聘僱甲○○○○ＩＨ是為照顧祖母，月薪一萬五
    千八百元，由乙○○給付，直至祖母生病住院後改由伊岳父照顧，乙○○乃叫甲○○○○ＩＨ至「筑康小館」洗碗、洗菜，伊及乙○○並沒有另外給付薪水予甲○○○○ＩＨ；伊在警訊中雖坦承確有僱用甲○○○○ＩＨ，且另外給付甲○○○○ＩＨ薪水，然警訊所言並非實在等語。
四、經查：
（一）前述印尼籍外勞甲○○○○ＩＨ係以柯雅蓉（即被告之妻子乙○○）名義所申
      請，其許可工作內容為監護工，居留期限至九十年六月十二日止，有居留外僑
      作業外勞詳細資料外僑居留證影本各一紙在卷可稽。而該甲○○○○ＩＨ自八
      十九年六月十二日入境後，確有在台南縣永康市○○路四八一號之三照顧被告
      之祖母，並由證人乙○○給付薪資一萬五千八百四十元乙節，此業據被告供明
      在卷，經核與證人乙○○於本院調查中及該印尼籍甲○○○○ＩＨ於警訊中所
      述情節相符，自屬真實。
（二）被告雖於警訊中坦承：「該外勞是於永康市○○路四八一之三號當我太太的祖
      母之看護工，因我太太之祖母住院，該外勞無法看護，所以我就將該外勞帶至
      我店內工作」等語（詳警卷），且該印尼籍外勞甲○○○○ＩＨ亦附和其詞，
      陳稱：「是由丙○○叫我至筑康小館工作」、「我至筑康小館工作，每日領五
      二八元薪資，是老闆丙○○另外發給我的」、「丙○○每天有另外給我五百二
      十八元」等語（詳警卷、偵卷第五頁背面）。然查：「筑康小館」之經營管理
      ，係由證人乙○○全權負責，被告僅為名義上之負責人等情，除據被告自承在
      卷外，核與證人乙○○及「筑康小館」已離職之廚師丁○○到庭證述：「我開
      了『筑康』，都是我在管理」、「至於老闆娘（即乙○○）都是在『筑康』負
      責，老闆很少過來店裡」、「大部分是老闆娘在統籌。‧‧我的薪水都是在初
      五、二十跟老闆娘拿的」等語（詳本院九十年九月三日訊問筆錄）明確。次查
      ，被告於本院調查、審理中陳稱：「我沒有另外給她（指該外勞）錢」、「我
      沒有以一天五二八元僱用她」、「在八十九年八月份以後該名外勞就未曾照顧
      我祖母，這段時間都在我家幫我們做些事情，薪水還是比照照顧我祖母的費用
      即一萬五千八百四十元給付，這筆錢是由我太太支付的」等語（詳九十年五月
      七日訊問筆錄、九十年九月十一日審判筆錄），與證人乙○○於本院調查時證
      述情節，互核相符。且證人丁○○亦到庭結證稱：「我是在八十九年十一月中
      旬到職，於九十年五月初離職，『筑康』是在去年十二月初開幕的，自開幕時
      起，該外勞即在『筑康』工作，負責洗碗，她的上班時間都在早上十點多去，
      到晚上九點下班為止，二點到五點時休息」等語（詳本院九十年九月三日訊問
      筆錄），該甲○○○○ＩＨ既在「筑康小館」工作，並未照顧證人乙○○年邁
      之祖母，證人乙○○何需再行支付擔任監護工之薪資，且為免人力浪費，由證
      人乙○○或被告指派該名外勞至「筑康小館」擔任洗菜、洗碗之工作，每月仍
      給付甲○○○○ＩＨ原所擔任監護工之一萬五千八百四十元薪資，亦符常情。
      況倘如被告及甲○○○○ＩＨ於警訊及偵訊中所稱：被告再行給付一日五百二
      十八元之薪資予甲○○○○ＩＨ，該甲○○○○ＩＨ每月薪資總額豈不高達三
      萬一千六百八十元，此亦有悖常理。從而，甲○○○○ＩＨ警訊中所稱每日所
      得之五百二十八元薪資，應係證人乙○○每月僱用甲○○○○ＩＨ之一萬五千
      八百四十元除以三十日所得之單日薪資，此項金額原係證人乙○○所支付，被
      告並無另以每日五百二十八元之薪資僱用甲○○○○ＩＨ至明。因之，被告及
      甲○○○○ＩＨ於警訊及檢察官偵訊中所稱即非事實而難以憑採。被告並無聘
      僱或留用甲○○○○ＩＨ之事實，堪以認定。
（三）再者，前述印尼籍外勞甲○○○○ＩＨ之工作內容為監護工，其服勞務及接受
      指揮之對象為該家庭之成員，並非僅聘僱人乙○○一人，事屬當然。其接受該
      家庭成員之指揮監督，從事屬該家庭之家務，縱該外勞服勞務之對象非其名義
      上之聘僱人或指示其服勞務者，而非名義上之聘僱人，然亦不該當就業服務法
      第五十三條第三款所定之「聘僱或留用他人所申請聘僱之外國人」之要件。本
      件被告與外勞之聘僱人乙○○為同一家庭成員，均為該印尼籍外勞服勞役及聽
      從指揮監督之對象，並非與聘僱該外國人毫無相關之「他人」，被告縱有聘僱
      或留用該印尼籍外勞甲○○○○ＩＨ至被告家庭賴以維生之「筑康小館」內工
      作，雖所從事者非屬原許可之家庭監護工工作，但被告所為亦非「未經許可聘
      僱或留用『他人』所申請聘僱之外國人」。
（四）綜上所述，被告並無違反就業服務法之犯行，自不得以同法第五十八條第一項
      前段之規定處罰相繩。此外，復查無其他積極證據，足證被告有公訴人所指之
      犯行，自應為被告無罪之諭知。
據上論斷，應依刑事訴訟法第三百零一條第一項，判決如主文。
本案經檢察官陳建弘到庭執行職務。
中      華      民      國    九十      年     十一     月      五      日
                                  臺灣臺南地方法院刑事第二庭
                                          法  官  鄭  燕  璘
右正本證明與原本無異。
如不服本判決，應於判決送達後十日內，向本院提出上訴狀。
                                          書記官  田  富  蓉
中      華      民      國    九十      年     十一     月      八      日


司法院資訊處製作；財團法人民間司法改革基金會備份。
